臺灣彰化地方法院刑事判決　　　　　　　100年度易字第790號
公　訴　人　臺灣彰化地方法院檢察署檢察官
被　　　告　楊勝凱
選任辯護人　趙惠如律師
上列被告因毀損債權案件，經檢察官提起公訴（100 年度偵字第
5168號），本院判決如下：
    主  文
楊勝凱無罪。
    理  由
一、公訴意旨略以：被告楊勝凱為裕凱發興業股份有限公司（址
    設彰化縣鹿港鎮○○○○路56號，下稱裕凱發公司）負責人
    。緣裕凱發公司曾以被告、楊金進、陳彩月為連帶保證人，
    向臺中商業銀行股份有限公司（下稱臺中商銀）借款，嗣因
    未依約繳款，經民事督促程序，由本院各以98年度司促字第
    9458號、98年度司促字第9460號支付命令，分別命令裕凱發
    公司、被告、楊金進、陳彩月應向臺中商銀連帶給付新臺幣
    （下同）68,708,225元及利息、違約金等；54,235,780元及
    利息、違約金等，且均於民國98年8 月11日核發支付命令確
    定證明書。不料，被告於臺中商銀取得上開支付命令確定之
    執行名義後，竟意圖損害臺中商銀債權，於99年10月5 日，
    由被告代表裕凱發公司將如附表所示動產（以下合稱本件動
    產）出售及移轉所有權予許耀藤，而處分裕凱發公司所有之
    財產，因認被告涉犯刑法第356 條之損害債權罪嫌。
二、按犯罪事實應依證據認定之，無證據不得推定其犯罪事實。
    又不能證明被告犯罪者，應諭知無罪之判決，刑事訴訟法第
    154 條、第301 條第1 項分別定有明文。又事實之認定，應
    憑證據，如未能發現相當證據，或證據不足以證明，自不能
    以推測或擬制之方法，為裁判基礎（最高法院40年台上字第
    86號判例參照）。另按認定犯罪事實，所憑之證據，雖不以
    直接證據為限，間接證據亦包括在內，然無論直接或間接證
    據，其為訴訟上之證明，須於通常一般之人均不致於有所懷
    疑，而得確信其為真實之程度者，始得據之為有罪之認定，
    倘其證明尚未達到此一程度，而有合理性懷疑之存在時，即
    無從為有罪之認定，此亦有最高法院76年台上字第4986號判
    例可資參照。又刑法第356 條之損害債權罪，係謂「債務人
    於受強制執行之際，意圖損害債權人之債權，而毀壞、處分
    或隱匿其財產者」，是債務人除客觀上需於將受強制執行之
    際，有毀壞、處分或隱匿其財產之行為外，尚需主觀上具有
    損害債權人債權之意圖，始構成此罪。
三、公訴人認本件被告涉有損害債權罪，係以該出賣本件動產予
    許耀騰之事實業據被告楊勝凱坦承不諱，且核與證人即告訴
    代理人陳敬文於偵訊中證述之情節相符，並有上開支付命令
    、支付命令確定證明書、民事強制執行聲請狀、臺灣彰化地
    方法院民事執行處99年9 月10日彰院賢99司執丙字第31319
    號函、99年10月18日彰院賢99司執丙字第31319 號函、公證
    書、買賣契約書、99年10月4 日查封筆錄、經濟部98年4 月
    14 日 經授中字第09830430 560號函及附件之經濟部動產擔
    保交易（動產抵押）登記證明書、動產擔保交易登記標的物
    明細表、民事追加強制執行聲請狀、99年10月19日執行筆錄
    等影本在卷足憑，為其主要論據。
四、惟訊據被告楊勝凱固自承於臺中商銀取得上開支付命令確定
    之執行名義後之99年10月5 日，由被告代表裕凱發公司將本
    件動產出售及移轉所有權予許耀藤之情，惟堅詞否認有何損
    害債權人債權之意圖，其辯稱：伊因積欠許耀藤135 萬元之
    債務，且本件動產之機器價值亦相當約135 萬元，故於98年
    4 月14日即將本件動產設定動產擔保抵押權予債權人許耀藤
    ，許耀藤就本件動產既為動產擔保抵押權人，即就該動產有
    優先受償權，告訴人即臺中商銀係普通債權人，故縱使被告
    將上開動產出售予許耀藤，亦無損害告訴人臺中商銀債權之
    意圖等語。
五、經查：
（一）裕凱發公司曾以被告、楊金進、陳彩月為連帶保證人，向
      告訴人臺中商銀借款，嗣因未依約繳款，經民事督促程序
      ，由本院各以98年度司促字第9458號、98年度司促字第94
      60號支付命令，分別命令裕凱發公司、被告、楊金進、陳
      彩月應向臺中商銀連帶給付68,708,225元及利息、違約金
      等；54,235,780元及利息、違約金等，且均於98年8 月11
      日核發支付命令確定證明書，嗣臺中商銀於99年9 月8 日
      依據上開支付命令向本院聲請對裕凱發公司、被告、楊金
      進、陳彩月所有之動產及不動產強制執行，經本院訂於同
      年10月4 日至現場進行查封登記（惟未就附表所示之動產
      進行查封），詎被告於翌日即99年10月5 日即將附表所示
      之本件動產出售予許耀藤，並就上開之買賣契約書公證等
      情，有卷附之本院上開支付命令及其確定證明書、民事強
      制執行聲請狀、本院民事執行處99年9 月10日彰院賢99司
      執丙字第31319 號函文、本院99年9 月10日彰院賢99司執
      丙字第31319 號執行命令、查封筆錄、99年度彰院民公俊
      字第0671號公證書、買賣契約書各1 紙在卷可稽（見100
      年度他字第939 號卷第5 至12頁、第16至19頁、100 年度
      偵字第5168號卷宗第5 至17頁），並為被告所是認，是上
      開事實足信為真實。
（二）證人許耀藤於本院審理時具結證稱：「（你是否知道在98
      年間裕凱發興公司有財務危機？）我有聽說，但我不清楚
      。」、「（你是否知道裕凱發興公司有將附表的機器設定
      動產擔保抵押權給你？）我知道。」、「（何時知道的？
      ）有一天被告向我表示需要一點錢，要向我借錢，並且願
      意支付利息，因為當時我沒有工作，所以我告訴被告我需
      要擔保，所以我才要求被告將附表所示的機器設定動產擔
      保抵押給我。」、「（當時被告向你借多少錢？）135 萬
      。」、「（利息及何時還款有約定嗎？）當時有口頭約定
      100 萬元的利息每個月1 萬8000元，沒有約定還款期限，
      因為以前老闆對我很好，但是後來被告都沒有支付利息。
      」、「（你當時是如何把錢交給被告？）我是匯入裕凱發
      興公司的帳戶。不過時間已久我要在回去查看看。」等語
      （見本院100 年9 月29日審理筆錄），上開證詞核與被告
      於本院審理時之供述均相吻合，並有被告所提出之彰化縣
      第六信用合作社戶名裕凱發公司之帳戶（帳號：00000000
      00000 號）存摺影本1 紙在卷可稽，且經本院調閱上開帳
      戶交易往來資料屬實（參見卷附之有限責任彰化第六信用
      合作社100 年10月4 日彰六信代字第1160號函文所附之臨
      時對帳單），足見證人許耀藤與被告之間，於99年10月5
      日出售附表所示動產時，至少存有135 萬元之債權債務關
      係至明。
（三）又裕凱發公司早於98年4 月14日，已將如附表所示之本件
      動產設定動產擔保抵押權予債權人許耀藤乙節，除據被告
      供認在卷外，核與證人許耀藤之證詞相符，且有經濟部10
      0 年8 月8 日經授中字第10030361220 號函文所附之經授
      （中）動字第97155 號動產擔保抵押設定登記資料附卷可
      參，是上開動產擔保抵押權之設定係在告訴人取得執行名
      義（即98年8 月11日）之前早已存在。被告既於98年4 月
      11日已將附表所示之本件動產設定動產擔保抵押權予證人
      許耀藤，縱使被告未於99年10月5 日將上開動產出賣予證
      人許耀藤，證人許耀藤基於動產擔保抵押權人之地位，亦
      可依法向法院取得強制執行名義後拍賣抵押物而優先受償
      。況如附表所示之動產經本院送交臺灣省機械技師工會鑑
      定其於99年10月5 日出賣上開動產時之價值，經該工會以
      100 年9 月13日100 英字第09004 號函文所附之鑑價報告
      稱：「上開機器斯時之價值為143 萬6480元」等語，實與
      證人許耀藤及被告間之債權債務關係135 萬元差距不遠，
      是被告出售系爭動產予動產擔保抵押權人許耀藤，並將其
      售出之價金用以清償積欠許耀藤之借款款項之行為，係屬
      清償債務之正當行為，被告主觀上並無損害告訴人臺中商
      銀債權之意圖，核與刑法第356 條之構成要件不符。
（四）此外，復查無其他積極證據，足認被告有何毀損債權之意
      圖及犯行，依首開說明，自應諭知被告無罪之判決。
據上論斷，應依刑事訴訟法第301條第1項，判決如主文。
案經檢察官陳鼎文到庭執行職務。
中    華    民    國   100    年    11    月    3     日
                     刑事第六庭     法    官  黃齡玉
以上正本證明與原本無異。
如不服本判決應於收受判決後10日內向本院提出上訴書狀，並應
敘述具體理由；其未敘述上訴理由者，應於上訴期間屆滿後20日
內向本院補提理由書（均須按他造當事人之人數附繕本）「切勿
逕送上級法院」。
告訴人或被害人對於判決如有不服具備理由請求檢察官上訴者，
其上訴期間之計算係以檢察官收受判決正本之日期為準。
中    華    民    國   100    年    11    月    3     日
                                      書記官  李噯靜
附表
┌──┬───────┬───┬────┬───┬───┬────┬─────────┐
│編號│  標的物名稱  │規格及│製造廠商│ 廠牌 │出廠年│  數量  │    所在地址      │
│    │              │型式  │        │      │月日  │        │                  │
├──┼───────┼───┼────┼───┼───┼────┼─────────┤
│ 一 │銅擠型機      │660HS │梅瑞實業│ 同左 │86年6 │  一台  │彰化縣鹿港鎮鹿工南│
│    │              │      │股份有限│      │月5日 │        │四路37號          │
│    │              │      │公司    │      │      │        │                  │
├──┼───────┼───┼────┼───┼───┼────┼─────────┤
│ 二 │箱型雙軌電動吊│2.8頓 │竣琦企業│ 同左 │89年11│  一台  │彰化縣鹿港鎮鹿工南│
│    │車            │      │有限公司│      │月15日│        │三路56號          │
├──┼───────┼───┼────┼───┼───┼────┼─────────┤
│ 三 │箱型雙軌電動吊│2.8頓 │竣琦企業│ 同左 │91年5 │  三台  │彰化縣鹿港鎮鹿工南│
│    │車            │      │有限公司│      │月5日 │        │三路56號          │
├──┼───────┼───┼────┼───┼───┼────┼─────────┤
│ 四 │雙軌H 貼拆電動│2頓   │竣琦企業│ 同左 │93年5 │  一台  │彰化縣鹿港鎮鹿工南│
│    │吊車          │      │有限公司│      │月10日│        │三路56號          │
├──┼───────┼───┼────┼───┼───┼────┼─────────┤
│ 五 │雙軌H 貼拆電動│2頓   │竣琦企業│ 同左 │95年7 │  一台  │彰化縣鹿港鎮鹿工南│
│    │吊車          │      │有限公司│      │月19日│        │三路56號          │
├──┼───────┼───┼────┼───┼───┼────┼─────────┤
│ 六 │雙軌H 貼車電動│2頓   │竣琦企業│ 同左 │97年9 │  一台  │彰化縣鹿港鎮鹿工南│
│    │吊車          │      │有限公司│      │月1日 │        │三路56號          │
├──┼───────┼───┼────┼───┼───┼────┼─────────┤
│ 七 │單軌H鋼鏈     │2頓   │竣琦企業│ 同左 │97年7 │  一台  │彰化縣鹿港鎮鹿工南│
│    │              │      │有限公司│      │月17日│        │三路56號          │
└──┴───────┴───┴────┴───┴───┴────┴─────────┘